臺灣基隆地方法院刑事判決　
110年度易字第21號
公  訴  人  臺灣基隆地方檢察署檢察官
被      告  劉哲維


上列被告因毀棄損壞案件，經檢察官提起公訴（109年度偵字第5
059號），本院判決如下：
    主  文
劉哲維無罪。
    理  由
一、公訴意旨略以：被告劉哲維與告訴人張碩宏係同層樓對面鄰
    居，被告因不滿告訴人未同意將全棟電燈更換為感應燈具，
    竟基於毀損之犯意，於民國109年5月13日15時7分許，分別
    持螺絲起子、尖嘴鉗各1支(均未扣案)，至告訴人位於基隆
    市○○區○○○路000巷00○0號5樓住處後，先持螺絲起子將其所
    有設置於門外旁之電燈及電鈴關關1個之外殼卸下後，再持
    尖嘴鉗將開關內之電線剪斷，另接線改為直通供電，致使該
    電燈及電鈴開關喪失正常使用之功能而不堪使用，足以生損
    害於告訴人。因認被告涉犯刑法第354條毀損罪嫌等情。
二、按犯罪事實應依證據認定之，無證據不得認定其犯罪事實；
    不能證明被告犯罪者，應諭知無罪之判決，刑事訴訟法第15
    4條第2項、第301條第1項分別定有明文。又事實之認定，應
    憑證據，如未能發現相當之證據，或證據不足以證明，自不
    能以推測或擬制之方法，以為裁判之基礎；且認定犯罪事實
    所憑之證據，無論直接或間接證據，其為訴訟上之證明，須
    達於通常一般之人均不致有懷疑，而得確信其為真實之程度
    者，始得據為有罪之認定，倘其證明尚未達到此一程度，而
    有合理之懷疑存在時，尚難為有罪之認定基礎（最高法院40
    年度台上字第86號、76年度台上字第4986號等判決意旨參照
    ）。
三、本件檢察官認定被告犯嫌，係以告訴人於警詢及偵詢時之指
    訴、監視器錄影光碟、監視器翻拍及現場毀損物品照片、估
    價單等為其依據。訊據被告堅決否認有何毀損犯行，辯稱：
    我把電燈開關接成直通電流，我沒有導致電燈毀損不堪使用
    ，我裝這個電燈是為了節能減碳，因為我覺得從天黑到天亮
    整棟樓電燈開著，是無謂的浪費，所以我自己掏腰包幫整棟
    包括地下室換了感應燈泡，他家電鈴在我搬進去之前都是壞
    掉的，鄰居去找他按電鈴都沒有用，都必須要敲門等語（本
    院卷第40、144頁）。經查：
（一）告訴人於審理時證稱：109年5月13日當天我帶狗出門回來
      後發現我家5樓大門外樓梯間（下稱5樓樓梯間）的電燈打
      開不會亮，電鈴不會響，我先查了監視器之後就報警，警
      察來看一看就叫我去派出所寫報案紀錄，然後就對我說可
      以叫人家來修了等語（本院卷第135-136頁），並有監視
      器錄影光碟、監視器翻拍及現場毀損物品照片、估價單等
      附卷為證（偵卷第31-59、85頁），亦與被告於偵查中自
      承其有持螺絲起子開啟告訴人住處大門左側電燈和電鈴開
      關，使用尖嘴鉗把電線拿出來接成直通，將電燈換成感應
      燈等語相符（偵卷第83頁），是被告有持工具將本案電燈
      開關內之電線接線改為直通供電乙情，此部分事實固堪認
      定。惟告訴人於同日審理時另證稱：我請4樓鄰居吳璟軒
      先生上來修，我們2個就在研究那個線被剪斷，那個電燈
      開關是有插孔的，我是看到線從插孔裡面拔下來，被告把
      2、3根線都拔掉，是吳先生上來後就一直在找線孔怎麼插
      ，然後就把線再接回去插孔，我又換回一般燈泡就亮了等
      語（本院卷第135-138頁）。證人吳璟軒於審理時則證稱
      ：109年5月13日下午，告訴人對我說燈不會亮，請我幫忙
      看一下，我就去看一下，告訴人叫我把電燈看能不能改回
      去原本的開關就會亮燈，我看到5樓樓梯間電燈開關裡面
      的電線是被拔掉，不是壞掉，是線接成強制給電給燈泡，
      沒有經過開關，就是變成用燈泡去感應，人只要過去燈就
      會亮，人走掉燈就不亮了，就不用人工的，變自動的，我
      們每一層樓都是這樣，我上樓之後就把線插回原本的，變
      成不是強制給電，變成切換有開關的功能等語（本院卷第
      138-141頁）。是從吳璟軒將5樓樓梯間電燈接回插孔，告
      訴人再換回一般燈泡，該電燈即可正常亮起乙情觀之，該
      電燈經被告換裝後，是否已經毀損而達不堪使用之程度，
      已非無疑。
（二）經本院當庭勘驗5樓樓梯間之監視器錄影畫面，該畫面是
      在案發當日告訴人報警且警方至現場勘查後，告訴人請吳
      璟軒協助修理電燈所攝錄之畫面，此經告訴人於審理時證
      述明確（本院卷第138頁）。勘驗結果顯示，影片一開始
      告訴人自其住處大門走出至5樓樓梯間，畫面隨即亮起，
      嗣告訴人及吳璟軒均有自下層樓層走樓梯至5樓樓梯間，
      畫面亦均會由暗轉亮，在告訴人和吳璟軒嘗試修理5樓樓
      機間電燈開關時，該電燈有幾次無法亮起之狀況，嗣告訴
      人換裝燈泡後，電燈即亮起，且經告訴人手動切換開關，
      電燈確實有明暗切換等情，有本院110年4月20日勘驗筆錄
      附卷可參（本院卷第90-106頁），並與告訴人及吳璟軒前
      開所證一致。可見5樓樓梯間電燈經換裝成感應式電燈後
      ，雖偶有感應失靈之狀況，然大致上仍具有可感應到動作
      而自動亮起之功能，且經告訴人換回一般燈泡後，即可切
      換開關正常工作，足信該電燈經被告拆卸改裝後，並未喪
      失正常使用之功能。又在前開勘驗之監視器錄影畫面中，
      於吳璟軒稱：「它只有燈泡不一樣，我們下面都是感應燈
      嘛」後，有其他樓層之住戶回稱：「對阿對阿這樣很省電
      阿，不然你吳先生你出門都不會關電燈，害我每天都要出
      門關電燈」、「張先生，樓下很多住戶都說要換感應的，
      換感應的一戶要好幾千，大家都沒有意見阿」等語，並有
      住戶向告訴人說明換感應的整棟都一樣會比較省電，時機
      不好能省則省等情（本院卷第93頁），核與被告所稱其幫
      整棟大樓換感應燈炮，是為節能減碳乙節相符（本院卷第
      144頁）。綜觀上情，堪信被告換裝5樓樓梯間電燈之行為
      並未致使該電燈不堪使用，主觀上亦是為節省電力而非基
      於毀損故意，是被告本案所為尚與毀損罪之構成要件不合
      。
（三）又告訴人住處之電鈴損壞乙情，已經告訴人證述如前，且
      有前開估價單在卷為憑。另吳璟軒於審理時證稱：告訴人
      有向我反應電鈴也無法使用，我可能有按一下電鈴但是沒
      有聽到聲音我就沒有管了，告訴人那時候只有叫我幫他弄
      電燈讓它亮，沒有叫我弄到電鈴，我沒有去看電鈴出了什
      麼狀況等語（本院卷第140-141頁）。則告訴人住處電鈴
      損壞之事實，雖可採信為真，惟前開估價單僅得證明本案
      電鈴確有損壞以及告訴人修復該電鈴所支付之費用等事實
      ，尚無法以之證明本案電鈴損壞係因被告之行為所致，即
      無從作為告訴人指訴之補強證據。卷內復查無證據證明電
      鈴係因被告改裝電燈而導致損壞，實難排除被告所辯該電
      鈴在案發前早已故障之情為不可採，本案無從查證該電鈴
      損壞原因及時間之具體情形，尚不得將此不利益歸諸於被
      告而為其不利之認定。
（四）綜上所述，本案依卷存事證尚無法使本院就被告被訴罪嫌
      ，形成毫無合理懷疑之心證，自應為無罪之諭知。
據上論斷，應依刑事訴訟法第301條第1項，判決如主文。
本案經檢察官周啟勇提起公訴，檢察官林渝鈞到庭執行職務。
中　　華　　民　　國　　111 　年　　1 　　月　　18　　日
                  刑事第三庭  審判長法　官  簡志龍
　　　　　　　　　                  法  官  施添寶 
　　　　　　　　　                  法  官  顏偲凡
以上正本證明與原本無異。         
如不服本判決應於收受送達後20日內向本院提出上訴書狀，並應
敘述具體理由；其未敘述上訴理由者，應於上訴期間屆滿後20日
內向本院補提理由書（均須按他造當事人之人數附繕本）「切勿
逕送上級法院」。　　　
中　　華　　民　　國　　111 　年　　1 　　月　　18　　日
                                    書記官  陳忠賢